【裁判字號】    99,交聲,1357
【裁判日期】    991231
【裁判案由】    違反道路交通管理處罰條例聲明異議
【裁判全文】
臺灣臺北地方法院交通事件裁定        99年度交聲字第1357號
原處分機關  臺北市交通事件裁決所
異  議  人
即受處分人  陳乎忠
上列受處分人因違反道路交通管理處罰條例案件，對於臺北市交
通事件裁決所中華民國九十九年七月二十九日所為之處分（原處
分案號：北市裁罰字第裁二二－ＡＥＹ七六○六五七號），聲明
異議，本院裁定如下：
    主  文
原處分撤銷。
陳乎忠不罰。
    理  由
一、按犯罪事實應依證據認定之，無證據不得認定犯罪事實，刑
    事訴訟法第一百五十四條第二項定有明文。次按法院受理有
    關交通事件，準用刑事訴訟法之規定，復為道路交通管理處
    罰條例第八十九條前段所明定，是最高法院七十六年臺上字
    第四九八六號判例「認定犯罪事實所憑之證據，雖不以直接
    證據為限，間接證據亦包括在內，然而無論直接或間接證據
    ，其為訴訟上之證明，須於通常一般之人均不致有所懷疑，
    而得確信其為真實之程度者，始得據為有罪之認定，倘其證
    明尚未達到此一程度，而有合理之懷疑存在時，事實審法院
    復已就其心證上理由予以闡述，敘明其如何無從為有罪之確
    信，因而為無罪之判決，尚不得任意指為違法。」所揭示刑
    事訴訟法上法院認定事實之最重要原則之一－即認定被告有
    罪，就該有罪事實不能有任何之合理懷疑存在之原則於法院
    審理行為人違反道路交通管理處罰條例案件時，當有其適用
    。易言之，法院於審理行為人違反道路交通管理處罰條例案
    件，當踐行完畢調查證據之程序後，為事實之認定時，如就
    原處分機關所認定之行為人違規之事實仍有合理之訴訟上懷
    疑，而無法百分之百確信行為人確有該當於道路交通管理處
    罰條例各該處罰條文之構成要件事實時，即應依訴訟上之待
    證事實「倘有懷疑，則從被告之利益作解釋」之證據法則，
    作對受處分人有利之認定。
二、原處分機關認異議人即受處分人陳乎忠於民國九十九年五月
    十九日十二時許，停妥其所有車牌號碼八Ｄ－九九一五號自
    用一般小客車於臺北市○○路○段九十五巷第三十八號停車
    格內，開啟左前車門準備關閉時，未注意其他車輛，並讓其
    先行，遂與自同路段後方第三十九號停車格內起步左切欲由
    東往西方向行駛之林則彬所駕駛車牌號碼七八八○－ＱＹ號
    自用小客車之右前車角發生碰撞而肇事，臺北市政府警察局
    中正一分局交通分隊員警洪治世據報到場處理並製作道路交
    通事故現場圖後，認受處分人未遵守道路交通安全規則第一
    百十二條第三項之規定，違反道路交通管理處罰條例第五十
    六條第一項第九款「汽車駕駛人停車時，停車方式不依規定
    」之規定而掣單舉發。經將舉發通知單送達受處分人後，受
    處分人於舉發通知單上所載應到案日期（九十九年七月二十
    三日）前之九十九年七月二日向原處分機關提出申訴，經原
    處分機關函請舉發機關即臺北市政府警察局中正第一分局調
    查結果，仍認受處分人有上述違規行為，遂於九十九年七月
    二十九日，以受處分人違反道路交通管理處罰條例第五十六
    條第一項第九款之規定，並依違反道路交通管理事件統一裁
    罰基準及處理細則第四十三條、第四十四條暨違反道路交通
    管理事件統一裁罰基準表之規定，以北市裁罰字第裁二二－
    ＡＥＹ七六○六五七號裁決書，裁處受處分人罰鍰新臺幣六
    百元在案。
三、本件聲明異議意旨詳如後附之聲明異議狀所載。
四、經查：按「汽車駕駛人停車時，有下列情形之一者，處新臺
    幣六百元以上一千元以下罰鍰：……九、停車時間、位置、
    方式、車種不依規定。」，道路交通管理處罰條例第五十六
    條第一項第九款定有明文。本件受處分人於前揭時間，停妥
    其所有車牌號碼八Ｄ－九九一五號自用一般小客車於臺北市
    ○○路○段九十五巷第三十八號停車格內，開啟左前車門準
    備關閉時，與自同路段後方第三十九號停車格內起步左切欲
    由東往西方向行駛之林則彬所駕駛車牌號碼七八八○－ＱＹ
    號自用小客車之右前車角發生碰撞而肇事等事實，為受處分
    人所不否認，並有到場處理之臺北市政府警察局中正一分局
    交通分隊員警洪治世製作之道路交通事故現場圖、臺北市政
    府警察局交通警察大隊道路交通事故初步分析研判表及現場
    照片等在卷可稽，堪信屬實。則本件車禍碰撞事故發生時，
    受處分人已將其八Ｄ－九九一五號自小客車停放於前開停車
    格內，並已熄火，顯難認受處分人有何停車時間、位置、方
    式、車種不依規定之違規行為。至道路交通安全規則第一百
    十二條第三項固規定「汽車臨時停車或停車，開啟或關閉車
    門時，應注意行人、其他車輛，並讓其先行。」，惟此乃駕
    駛人停車後開閉車門之注意義務，與道路交通管理處罰條例
    第五十六條第一項第九款之規定未見有何關聯，且該條例亦
    未就行為人違反此項注意義務之行為設有處罰之規定，自不
    得對受處分人科以罰則。原處分機關遽對受處分人裁罰，自
    有違誤，本件應認受處分人之異議為有理由，應由本院將原
    處分撤銷，改諭知受處分人不罰，以資適法。
五、末交通部路政司七十年一月六日路臺監（六九）字第一○○
    七一號函雖稱「汽車駕駛人違反道路交通安全規則第一百十
    二條第十四款，於停車時向外開啟車門未注意行人車輛而致
    兩車均受損，無人受傷，同意適用道路交通管理處罰條例第
    五十六條第一項第九款處罰。」云云，然此係各機關依其職
    掌就有關法規為釋示之行政命令，非中央法規標準法第二條
    、第三條之法律（法、律、條例、通則）、命令（規程、規
    則、細則、辦法、綱要、標準、準則），不具有法的拘束力
    ，法官於審判案件時，固可予以引用，但仍得依據法律，表
    示適當之不同見解，並不受其拘束；司法行政機關所發司法
    行政上之命令，如涉及審判上之法律見解，僅供法官參考，
    法官於審判案件時，亦不受其拘束（司法院大法官釋字第二
    一六號解釋亦同此意旨）。是上此函文關於此部份之函示或
    意見，與本院認定不同，對本件自不生拘束力，併此敘明。
據上論斷，應依道路交通事件處理辦法第十九條前段，裁定如主
文。
中    華    民    國    99    年    12    月    31    日
                  交通法庭  法  官  黃紹紘
以上正本證明與原本無異。
如不服本裁定，應於送達後5日內，向本院提出抗告狀。
                            書記官  陳靜君
中    華    民    國   100    年    1     月    7     日

司法院資訊處製作；財團法人民間司法改革基金會備份。
